臺灣士林地方法院行政訴訟判決　
111年度交字第184號
原      告  葉乃綺  

被      告  新北市政府交通事件裁決處
                      
代  表  人  李忠台    住同上
訴訟代理人  黃曉妍律師
上列當事人間交通裁決事件，原告不服被告民國111 年5月9日新
北裁催字第48-ZAA312027號裁決，提起行政訴訟，本院判決如下
：
    主  文
原告之訴駁回。
訴訟費用新臺幣參佰元由原告負擔。
    事實及理由
一、程序事項：本件係因原告不服被告民國111年5月9日新北裁
    催字第48-ZAA312027號違反道路交通管理事件裁決書（下稱
    原處分），裁處罰鍰新臺幣（下同）5,000元，並記違規點
    數1點，提起行政訴訟，經核屬行政訴訟法第237 條之1 第1
     項第1 款規定之交通裁決事件，爰依同法第237 條之7 規
    定，不經言詞辯論，逕為判決。
二、爭訟概要：原告駕駛其所有APM-8957號自用小客車（下稱系
    爭車輛）於111年2月1日10時14分許，在國道1號南向31.5公
    里處，因「汽車行駛高速公路速度超過規定最高速限（40公
    里以上未滿60公里）」之違規事實，經內政部警政署國道公
    路警察局第一警察大隊（下稱舉發機關）員警製單舉發，有
    國道警交字第ZAA312027號舉發違反道路交通管理事件通知
    單可稽（下稱系爭舉發通知單，見本院卷第76頁），嗣經被
    告以原告有前揭違規事實，而依道路交通管理處罰條例第33
    條第1項第1款規定，以原處分對原告為裁罰，原告於111年5
    月27日提起本件行政訴訟。
三、原告主張：
　　依據道路交通管理處罰條例第7條之2第3項規定，及舉發機
    關回函，在國道1號高架南向30.4公里處設有警「52告示牌
    」，舉發地點為國道1號高架南向31.公里處，前揭道路交通
    管理處罰條例之規定之300至1,000公尺之規定，已超過100
    公尺。另舉發機關回覆之警告標誌照片上，並無日期、公里
    數，無法確定該照片上之標誌於111年2月1日就已經設置。
    違規照片上亦無日期、公里數，不符合行政程序。道路交通
    管理處罰條例其用意在提醒駕駛人，而非處罰，伊111年2月
    1日當日並未看到警示牌，收到舉發通知單後已為16天後，
    行車紀錄器影片已遭覆蓋等語。並聲明：原處分撤銷。
四、被告答辯：
　㈠經查，舉發機關檢附之現場照片，可見該路段確實設有「警5
    2」之警示標誌，該標誌清晰未遭遮蔽，足供用路人辨識。
    又參考舉發機關繪製之道路交通事故現場圖，該「警52」標
    誌設置於國道1號南向30.75公里處，而本件係針對單一車輛
    以偵測車頭之方式進行測照，該測照點位於國道1號南向31.
    5公里處，測距則為221.2公尺，同時參酌車籍資料，可知系
    爭車輛車寬為1.78公尺，於採證影像中，系爭車輛完全行駛
    於內側車道中，並未突出邊緣，故可知A點至B點間距離約略
    為13.2公尺（車道寬總和），透過畢氏定理可得B點與測照
    點間約距221公尺，換言之，B點與警52設置點間距離約為52
    9公尺，再次以畢氏定理求得A點與警52設置點間距離約略為
    529.1公尺，堪認實際違規地點與警告標誌間之距離確實相
    隔300公尺以上1000公尺以下，該警告標誌之設置符合道路
    交通管理處罰條例第7條之2規定。
　㈡舉發機關提供之採證照片內容，確認於2022年2月1日10時14
    分47秒時，系爭車輛行經國道1 號高架南向31.5公里處，遭
    器號「TC006219」測速照相儀測得車速146KM/H，速限100KM
    /H，超速46KM/H，旨揭採證照片，係由經濟部標準檢驗局委
    託財團法人台灣商品檢測驗證中心檢驗合格之雷射測速儀測
    速拍攝，本件雷射測速儀之準確度堪值信賴。綜上事證，原
    告駕駛系爭車輛行經測速取締標誌「警52」，該標誌清楚未
    遭遮蔽，且當時並無不能注意之情事，自應遵循該路段之速
    限行駛之，惟竟以時速146 公里之速度行駛，顯逾該路段之
    速限，超速46KM/H，核其行為確有「超速」之違規屬實，屬
    道路交通管理處罰條例第33條第1項第1款欲規範之違規態樣
    ，被告據此作成裁罰處分，應無違誤等語。並聲明：原告之
    訴駁回。 
五、本院之判斷：
　㈠按「汽車行駛於高速公路、快速公路或設站管制之道路，不
    遵使用限制、禁止、行車管制及管理事項之管制規則而有行
    車速度超過規定之最高速限或低於規定之最低速限行為者，
    處汽車駕駛人3,000元以上6,000元以下罰鍰。」、「汽車駕
    駛人有第33 條第1項、第2項、第38條第1項、第40條、第45
    條、第47條第1款至第3款、第48 條、第49條或第60條第2項
    第1款、第2款情形之一者，除依原條款處罰鍰外，並予各記
    違規點數1點。」，道路交通管理處罰條例第33條第1項第1
    款、第63 條第1項第1 款定有明文。又「汽車駕駛人之行為
    有經以科學儀器取得證據資料證明其行為違規情形，當場不
    能或不宜攔截製單舉發者，得逕行舉發」、「前項第7 款之
    科學儀器應採固定式，並定期於網站公布其設置地點，但汽
    車駕駛人之行為屬行車速度超過規定之最高速限或低於規定
    之最低速限情形者，不在此限」、「對於前項第9 款之違規
    行為，採用固定或非固定式科學儀器取得證據資料證明者，
    於一般道路應於100公尺至300公尺間，於高速公路、快速公
    路應於300公尺至1,000公尺間，明顯標示之；其定點當場攔
    截製單舉發者，亦同。」，復為同條例第7條之2第1項第7款
    、第2項第9款、第3 項所明定。另依道路交通標誌標線號誌
    設置規則第55條之2 規定：「測速取締標誌「警52」，用以
    警告車輛駕駛人前方路段常有測速取締執法，促使行車速度
    不得超過道路規定之最高速限或低於規定之最低速限；本標
    誌設於測速取締執法路段前，一般道路應於100公尺至300公
    尺間，高速公路、快速公路應於300公尺至1,000公尺間。」
    。
　㈡末按，違反道路交通管理事件統一裁罰基準及處理細則第1 
    條規定：「本細則依道路交通管理處罰條例第92條第4 項規
    定訂定之」、第2 條第1項、第2項規定：「處理違反道路交
    通管理事件之程序及統一裁罰基準依本細則之規定辦理。前
    項統一裁罰基準，如附件違反道路交通管理事件統一裁罰基
    準表」，核上開統一裁罰基準及處理細則之規定，就其立法
    目的及功能，乃為防止處罰機關枉縱或偏頗，依道路交通管
    理處罰條例第92 條第4項所授權交通部會同內政部訂定「違
    反道路交通管理事件統一裁罰基準及處理細則」及其附件「
    違反道路交通管理事件統一裁罰基準表」，用以維持裁罰之
    統一性與全國因違反道路交通管理事件受處罰民眾之公平，
    不因裁決人員不同，而生偏頗，寓有避免各監理機關於相同
    事件恣意為不同裁罰之功能，並非法所不許，於憲法上保障
    人民財產權之意旨並無牴觸（此並有司法院釋字第511 號解
    釋意旨理由足資參照），並無違反法律保留原則，被告自得
    依此為裁罰。
　㈢經查，原告所有系爭車輛係於111年2月1日10時14分許，行經
    國道1號南向31.5公里處時，經雷射測速儀測得行駛速度為
    每小時146公里，而該路段最高限速為每小時100公里，系爭
    車輛超速達每小時46公里，而國道1號南向30.75公里處(函
    文誤載為30.4公里)設有「警52」告示牌，用以告知駕駛人
    前方有測速照相，且該告示牌未有汙損或遭遮擋等致駕駛人
    無法辨識之情事，此有舉發機關111年4月25日國道警一交字
    第1111703433號函、系爭舉發通知單、採證照片、「警52」
    設置照片可稽（見本院卷第76、90至94頁）。又該路段所使
    用之雷射測速儀係經財團法人台灣商品檢測中心檢定合格，
    且在有效期限內(有效期限為111年6月30日)，此有M0GB0000
    000號雷射測速儀檢定合格證書可佐（見本院卷第94頁），
    是足認原告原告駕駛系爭車輛於前揭時、地，有「汽車行駛
    高速公路行車速度超過規定之最高速限（40公里以上未滿60
    公里）」之違規事實，應堪認定。
　㈣原告主張本件違規時，在舉發地點前300至1,000公尺未設有
    「警52」告示牌，且違規照片上無日期、公里數，不符合行
    政程序云云。惟查，本件「警52」告示牌之採證照片係與測
    速照相及系爭舉發通知單一併送達原告，且經被告函請舉發
    機關查明本件舉發地點前「警52」標誌設置位置後，經舉發
    機關查明「警52」標誌係設置在國道1號南向30.75公里處，
　　亦提出相關採證照片及道路交通事故現場圖在案(見本院卷
    第108、112頁)。再者，被告既已提出前揭事證證明該「警5
    2」之設置位置及系爭車輛為違規事實時已存在之事實，而
    原告未能提出反證推翻被告上開事證，尚無從以其空言否認
    而逕認其主張為真正。是本件舉發地點在國道1號南向31.5
    公里處，距「警52」標誌設置地點約750公尺，合於前揭道
    路交通管理處罰條例就「警52」標誌及舉發地點之距離規範
    。又該「警52」標誌亦未有遭汙損、遮蔽或其他使用路人無
    法辨識之情事存在，系爭車輛行經該地點時，自應察覺「警
    52」標誌，並將車速維持在法規速限內，難謂因未察覺標誌
    ，即得免除行政法上義務，是原告此部分主張，尚不足採。
    另原告稱違規照片上無日期、無公里數云云，惟查採證照片
    上載有「編號：28316 ，日期02/01/2022， 時間：10：14
    ：47，手動：速度，地點：國道一號高架南向31.5公里，員
    警編號：1057，速限 100km/h，車速：146km/h（車頭），
    測距：221.2公尺，器號；TC006219，證號：M0GB0000000」
    之內容（見本院卷第94頁），是難認有原告所稱無日期、公
    里數之情事存在，爰原告此部分主張，難認有據。
六、綜上所述，原告所有系爭車輛於前揭時、地，確有「汽車行
    駛高速公路速度超過規定最高速限（40公里以上未滿60公里
    ）」之違規事實，原告亦為系爭車輛之車主，被告以原處分
    裁罰，核無違誤，原告訴請撤銷原處分，為無理由，應予駁
    回。
七、本件第一審裁判費為300元，應由原告負擔，爰確定第一審
    訴訟費用額如主文第2項所示。
中　　華　　民　　國　　111 　年　　10　　月　　4 　　日
　　　　　　　　　行政訴訟庭　法　官　徐文瑞
上為正本係照原本作成。
如不服本判決，應於判決送達後20日內，向本院提出上訴狀並表
明上訴理由（原判決所違背之法令及其具體內容或依訴訟資料可
認為原判決有違背法令之具體事實），其未載明上訴理由者，應
於提出上訴後 20 日內向本院補提理由書（上訴狀及上訴理由書
均須按他造人數附繕本，如未按期補提上訴理由書，則逕予駁回
上訴），並應繳納上訴裁判費新臺幣750元。
中　　華　　民　　國　　111 　年　　10　　月　　4 　　日
　　　　　　　　　　　　　　　書記官　朱亮彰